【裁判字號】    89,上易,2293
【裁判日期】    890515
【裁判案由】    證券交易法
【裁判全文】
臺灣高等法院刑事判決                          八十九年度上易字第二二九三號
    上  訴  人
    即  被  告  甲○○
右上訴人因證券交易法案件，不服臺灣臺北地方法院八十八年度易字第二六六八號，
中華民國八十九年五月十五日第一審判決（起訴案號：臺灣臺北地方法院檢察署八十
七年度偵字第二六三七六號）提起上訴，本院判決如左：
    主  文
原判決撤銷。
本件免訴。
    理  由
一、公訴意旨略以：被告甲○○原係協和證券股份有限公司南京分公司（以下簡稱協
    和證券南京分公司）經理，與新巨群集團負責炒作股票之唐潤生熟識，之前並有
    業務往來。民國八十七年八、九月間，新巨群集團因連續炒作股票資金吃緊，為
    解除融資壓力並套取資金，遂思以「融資換單」之方式解套，新巨群集團計劃後
    即推由唐潤生出面，與有業務往來之證券公司或營業員聯繫，請求提供人頭帳戶
    買進股票。甲○○明知其本人係證券商之業務人員，依規定不得以他人或親屬名
    義供客戶買賣有價證券，詎為貪圖業績，且不知新巨群集團之真正企圖，竟受唐
    潤生之請託，於八十七年九月四日，提供其父陳柏楷、母余麗津、友人江宜娟、
    莊文章、謝正德、陳碧娥、呂維斌、陳春成、傅寶珠、武麗芬、李立慎、黃佩玲
    、張月嬌、張秋美、洪照美、李祺卉等共二十九人在協和證券南京分公司所設之
    融資帳戶予唐潤生使用，唐潤生即利用此等帳戶融資買進「聚亨」股票計五千三
    百餘張；八十七年九月八日，甲○○受唐潤生之請託，再提供賴碧蘭、邱添波、
    楊婷、林茂松、吳定鴻、余麗津、李立慎、顧明仁、張儷樺、洪照美、吳忠和
    、莊文章共十二人在協和證券南京分公司所設之帳戶，供唐潤生以融資方式買進
    「台芳」股票二千一百六十張；當日甲○○另提供賴碧蘭、陳朝元、江宜娟、劉
    倩吟、李棋卉、謝正德、王嵩竹、陳姵清、梁強、黃佩玲、吳定鴻、莊文章共十
    二人之融資帳戶予唐潤生利用，唐潤生亦以同一方式買進「普大」股票二千二百
    三十四張；上述交易所須之四成自備款，唐潤生均按約定匯入指定之帳戶以完成
    交割。八十七年十一月二日新巨群集團因違約交割事件引發風暴，所涉不法之事
    陸續為外界知悉，因認被告甲○○涉犯證券交易法第一百七十七條第三款之罪嫌
    。
二、按犯罪後之法律已廢止其刑罰者，應諭知免訴之判決，刑事訴訟法第三百零二條
    第四款定有明文。查證券交易法經立法院於八十九年六月三十日修正通過，總統
    於八十九年七月十九日公布，於同年月二十一日生效，其中第一百七十七條第三
    款原定有刑事罰則，茲已廢止。是本件被告所為縱有觸犯如公訴意旨所指之證券
    交易法第一百七十七條第三款之罪，因新修正之證券交易法既已廢止對於該行為
    之刑罰，依前開規定，自應諭知免訴之判決，原判決未及適用新法，而判處被告
    甲○○罪刑，容有未洽，被告上訴意旨執此指摘原判決不當，為有理由，應由本
    院予以撤銷改判，並依法為免訴之判決。
據上論斷，應依刑事訴訟法第三百六十九條第一項前段、三百六十四條、第三百零二
條第四款，判決如主文。
本案經檢察官劉靜婉到庭執行職務。
中    華    民    國    八十九    年        八        月      二十二    日
                            臺灣高等法院刑事第十五庭
                                審判長法  官  房  阿  生
                                      法  官  胡  泉  田
  法  官  雷  元  結
右正本證明與原本無異。
不得上訴。
                                      書記官  梁  雅  華
中    華    民    國    八十九    年        八        月      二十五    日


司法院資訊處製作；財團法人民間司法改革基金會備份。
